【裁判字號】    97,交聲,453
【裁判日期】    971222
【裁判案由】    聲明異議
【裁判全文】
臺灣屏東地方法院交通事件裁定         97年度交聲字第453號
原處分機關  交通部公路總局高雄區監理所屏東監理站
異  議  人
即受處分人  甲○○
上列受處分人因違反道路交通管理處罰條例事件，對於交通部公
路總局屏東監理站民國97年11月24日所為之處分（原處分案號：
屏監違字第裁82-V00000000號）聲明異議，本院裁定如下：
    主  文
原處分關於吊扣職業聯結車駕駛執照拾貳月部分撤銷。
其餘異議駁回。
    理  由
一、異議意旨略以：異議人即受處分人甲○○於民國97年7 月22
    日中午，因酒後駕車之行為，為警攔停舉發，並以涉犯公共
    危險罪嫌移送。惟嗣後並經檢察官為不起訴處分確定，可見
    伊無公共危險之罪責，原處分機關所為裁處顯有未洽。又原
    處分機關併予裁處吊扣異議人之職業聯結車駕駛執照12個月
    ，造成異議人生計陷於困境，有違行政法上之不當聯結禁止
    原則、平等原則及比例原則，爰求撤銷原處分。
二、按汽車駕駛人，駕駛汽車經測試檢定，酒精濃度超過規定標
    準者，處1 萬5,000 元以上6 萬元以下罰鍰，並當場移置保
    管其車輛及吊扣其駕駛執照1 年，道路交通管理處罰條例第
    35條第1 項第1 款定有明文。查本件異議人於97年7 月22
    下午2 時許，駕駛車牌號碼0568-SY 號自用一般小客車，行
    經屏東滿州鄉○○村段，經酒精測得其呼氣酒精濃度為每公
    升0.30毫克等情，為異議所不爭執，並有本件裁決書，舉發
    違反道路交通管理事件通知單、道路交通事故當事人酒精測
    定紀錄表在卷可參。是異議人酒後吐氣所含酒精濃度已超過
    道路交通安全規則第114 條第2 款所規定，每公升0.25毫克
    標準之事實，堪以認定其違反道路交通管理處罰條例第35條
    第1向第1款規定至明。
三、原處分機關裁處吊扣異議人職業聯結車駕駛執照，無非因道
    路交通安全規則第61條第1 款前段規定：「汽車駕駛人取得
    高一級車類之駕駛資格者，應換發駕駛執照，並准其駕駛較
    低級車類之車輛，而已領有聯結車駕駛執照者，得駕駛大客
    車、大貨車、代用大客車、大客貨兩用車、曳引車、小型車
    、輕型機器腳踏車」，而認應吊扣異議人可代用大客車、大
    貨車、代用大客車、大客貨兩用車、曳引車、小型車、輕型
    機器腳踏車等級駕駛執照之職業聯結車駕駛執照。惟按道路
    交通管理處罰條例第68條規定：「汽車駕駛人，因違反本條
    例及道路交通安全規則之規定，受吊銷駕駛執照處分時，吊
    銷其持有各級車類之駕駛執照」，而95年3 月1 日修正施行
    前之道路交通管理處罰條例第68條原規定：「汽車駕駛人，
    因違反本條例及道路交通安全規則之規定，受吊扣或吊銷駕
    駛執照處分時，吊扣或吊銷其持有各級車類之駕駛執照」，
    即修正施行後之條文業已刪除「吊扣或」等規定，觀其提案
    修正理由「原條文將違法或違規駕駛人所持有各級車類之駕
    駛執照一併吊扣，失之過酷，影響人民工作及生活過鉅」（
    詳卷附立法院公報第94卷第70期第136 頁、第138 頁之院會
    紀錄），顯見在吊扣駕駛執照時，僅能吊扣違規當時所駕駛
    車輛之駕駛執照，已不能再吊扣其持有各級車類之駕駛執照
    ，如無照駕駛小客車，僅能依無照駕駛裁處，不能再吊扣職
    業大客車駕駛執照。準此，原處分機關未考量道路交通管理
    處罰條例第68條規定之修正沿革及意旨，竟仍吊扣異議人職
    業大客車駕駛執照，即有違誤。是異議人此部分之異議為有
    理由，原處分關於裁處吊扣異議人職業大客車駕駛執照部分
    ，自應由本院予以撤銷。
四、至異議人辯稱：其所涉犯之公共危險犯行，業經檢察官為不
    起訴處分確定，顯見異議人未有公共危險之罪責云云。惟異
    議人所涉刑事案件固經不起訴處分確定，乃異議人就上開行
    為所應負之刑事責任，與本件違規事實之認定及異議人應負
    之行政處罰責任無涉。此外，觀諸刑法第185 條之3 之客觀
    構成要件，尚須綜觀所有客觀證據，予以認定駕駛人是否有
    達於「不能安全駕駛」之情事；而道路交通安全規則第114
    條第2 款規定，僅以汽車駕駛人飲酒後吐氣所含酒精成份超
    過每公升0.25毫克以上，即不得駕車為要件，未有如刑法第
    185 條之3 之規定，尚須以汽車駕駛人不能安全駕駛為必要
    ，可知汽車駕駛人如呼氣酒精濃度達每公升0.25毫克以上，
    即不得駕駛車輛，否則即違反上開行政法規所定義務。從而
    ，本件異議人呼氣酒精濃度已達每公升0.30毫克，原處分機
    關援引上開規定裁處異議人罰鍰新台幣1 萬9500元及施以道
    路交通安全講習部分，洵屬有據。異議人此部分異議，為無
    理由，應予駁回。依道路交通案件處理辦法第20條前段、第
    19條，裁定如主文。
中    華    民    國    97    年    12    月    22    日
                  交通法庭      法  官  戴韻玲
以上正本證明與原本無異。
如不服本裁定應於收受送達後五日內向本院提出抗告書狀敘述抗
告之理由抗告於台灣高等法院高雄分院。
中    華    民    國    98    年     5    月    1     日
                                書記官  羅永隆


司法院資訊處製作；財團法人民間司法改革基金會備份。
